【裁判字號】    89,上易,1513
【裁判日期】    891005
【裁判案由】    竊盜
【裁判全文】
臺灣高等法院臺南分院刑事判決           八十九年度上易字第一五一三號  Ｇ
      上  訴  人
      即  被  告  乙  ○  ○
      上  訴  人
      即  被  告  甲  ○  ○
右上訴人因竊盜案件，不服臺灣嘉義地方法院八十九年度易字第一六四號中華民國八
十九年五月十八日第一審判決（起訴案號：臺灣嘉義地方法院檢察署八十九年度偵字
第八二八號），提起上訴，本院判決如左：
      主      文
原判決關於乙○○部分撤銷。
乙○○共同攜帶兇器踰越門扇及安全設備竊盜，未遂，處有期徒刑陸月。扣案之斧頭
、鐵錘、拔釘器、鋸子、手電筒各壹枝及手套壹個均沒收。
其他上訴駁回。
      事      實
一、乙○○曾於民國（下同）七十八年間因違反懲治盜匪條例案件，經最高法院判處
    有期徒刑八年確定，刑期起算日為七十八年十二月七日，於八十二年六月十二日
    假釋出監，假釋中復於八十四年間因竊盜及妨害自由案件，經本院判處有期徒刑
    五月及八月定應執行有期徒刑一年確定，刑期起算日為八十三年二月二十六日，
    指揮書執畢日期為八十六年一月二十日，前開假釋嗣經撤銷，於八十六年一月二
    十一日接續執行殘刑有期徒刑三年一月二十五日，於八十七年九月一日再經假釋
    出監，指揮書執畢日期為八十九年三月十六日（尚不構成累犯）。甲○○則於八
    十四年間因違反麻醉藥品管理條例、傷害、違反槍砲彈藥刀械管制條例等案件，
    經臺灣臺南地方法院判處有期徒刑五月、五月、四月，定應執行有期徒刑一年，
    緩刑五年確定，於八十五年間另因違反麻醉藥品管理條例案件，經同院判處有期
    徒刑六月，如易科罰金以三百元折算一日確定，於八十五年十月十一日易科罰金
    執行完畢，再經撤銷前開緩刑後，執行有期徒刑一年，刑期起算日為八十六年五
    月一日，為八十七年四月十四日執行完畢。
二、被告二人猶不知悔改，乙○○於八十九年一月二十日晚上八時許，前往位於嘉義
    市○○路一○六號丙○○所經營之「阿妹妹舞廳」附近探查地形及路況，再於八
    十九年一月二十一日晚上七時許，由乙○○開車搭載甲○○外出，而於車內由乙○○提議共同行竊後，二人遂基於共同意圖為自己不法所有之犯意聯絡，於同日
    晚上七時四十分許，共同攜帶乙○○所有客觀上足對人之生命、身體、安全構成
    威脅，具有危險性之兇器斧頭、鐵錘、拔釘器、鋸子各一枝及行竊用之手電筒一
    枝、手套一只，由無人居住之「阿妹妹舞廳」後門鐵門上方翻越入內，再打開該
    舞廳未上鎖之窗戶，踰越而入，二人分持上開兇器欲竊取丙○○所有音響等物，
    正著手尚未得手之際，遭丙○○所僱用之保全公司人員發現，而會同警員於同日
    晚上七時四十五分許當場查獲，並扣得乙○○所有前開供二人行竊所用之斧頭、
    鐵錘、拔釘器、鋸子、手電筒各一枝及手套一個。
三、案經嘉義市警察局第一分局報請臺灣嘉義地方法院檢察署檢察官偵查起訴。
      理      由
一、被告乙○○經合法傳喚，無正當理由不到庭，惟據其在調查中之陳述，其與甲○○二人對於上開時、地共同攜帶被告乙○○所有客觀上足對人之生命、身體、安
    全構成威脅，具有危險性之兇器斧頭、鐵錘、拔釘器、鋸子各一枝，翻越「阿妹
    妹舞廳」後門鐵門及窗戶，侵入該舞廳之事實固不否認，惟矢口否認有何竊盜犯
    行，均辯稱：伊等以前曾到該舞廳消費，與店內人員有過節，故利用其停業期間
    ，擬破壞其桌椅洩恨，並非蓄意行竊云云。惟查：（一）右揭事實業據被告等於
    警訊時及偵查中及原審審理時，坦承不諱，核與被害人丙○○於原審指述之情節
          相符，並有斧頭、鐵錘、拔釘器、鋸子、手電筒各一枝及手套一個扣案可
          資佐證，且為當場查獲之現行犯，事証明確，雖被告等於原審稱東西尚未
          偷到手即被查獲，於本院又稱並無行竊之意云云，均屬卸責之詞，不足採
          信，犯行均堪認定。
    （二）按以竊盜為目的，而侵入他人住宅或建築物，搜尋財物時，即應認已著手
          於竊盜之行為之實行（最高法院八十四年度台上字第四三四一號判例參照
          ），被告甲○○於警訊時供稱：「我和乙○○進入舞廳後行竊，發現舞廳
          內音響要行竊，尚未搬離即為警方查獲。」等語（見警卷第八頁），被告
          乙○○於警訊時亦供稱：「我剛要行竊音響，即為警方查獲：：：」等語
          （見警卷第三頁）；是本件被告等縱未將所欲竊取之財物即音響等器具移
          入自己支配管領之下，但已攜帶兇器踰越門扇及安全設備侵入「阿妹妹舞
          廳」內搜尋財物行竊，仍應認被告等已著手竊盜行為之實行，至渠等尚未
          得手之際即遭警查獲，乃應依未遂論處。且被告等欲竊取被害人所有之音
          響等器具供己使用之事實，業據被告等於偵查中坦承不諱（見偵查卷第十
          一頁背面），渠等顯有共同為自己不法所有之意圖，亦甚明確。
    （三）按刑法第三百二十一條第一項第三款之攜帶兇器竊盜罪，係以行為人攜帶
          兇器竊盜為其加重條件，此所謂兇器，其種類並無限制，凡客觀上足對人
          之生命、身體、安全構成威脅，具有危險性之兇器均屬之，且只須行竊時
          攜帶此種具有危險性之兇器為已足，並不以攜帶之初有行兇之意圖為必要
          （最高法院七十九年度台上字第五二五三號判例參照），而斧頭、鐵錘、
          拔釘器、鋸子具屬鈍器及利器，極易用以傷人，客觀上均足對人之生命、
          身體、安全構成威脅，並據原審當庭勘驗屬實，自屬具有危險性之兇器。
          次按窗戶依社會通常觀念足認為防盜之設備，乃刑法第三百二十一條第一
          項第二款所謂之「安全設備」，而「阿妹妹舞廳」後門乃該舞廳之門戶，
          應屬同款所稱之「門扇」，且踰越門扇及安全設備入室行竊，其越入行為
          即屬侵入建築物，已結合於所犯加重竊盜之罪質中，無更行構成侵入建築
          物罪之理（最高法院二十七年度上字第一八八七號判例參照）。
二、查被告等共同攜帶斧頭、鐵錘、拔釘器、鋸子各一枝，踰越前開舞廳後門及窗戶
    ，侵入行竊未得逞，核其所為，均係犯刑法第三百二十一條第一項第二款、第三
    款、第二項之攜帶兇器踰越門扇及安全設備竊盜未遂罪。公訴人認被告等係犯刑
    法第三百二十一條第一項第二款、第三款之加重竊盜罪，尚有未洽，但因罪名相
    同，具有同一性，僅行為態樣有既遂與未遂之分，自毋庸變更檢察官起訴法條。
    被告二人間就前開犯行，有犯意聯絡及行為分擔，均應依刑法第二十八條之規定
    ，論以共同正犯。被告乙○○曾於七十八年間因違反懲治盜匪條例案件，經最高
    法院判處有期徒刑八年確定，刑期起算日為七十八年十二月七日，於八十二年六
    月十二日假釋出監，假釋中復於八十四年間因竊盜及妨害自由案件，經本院判處
    有期徒刑五月及八月定應執行有期徒刑一年確定，刑期起算日為八十三年二月二
    十六日，指揮書執畢日期為八十六年一月二十日，前開假釋嗣經撤銷，於八十六
    年一月二十一日接續執行殘刑有期徒刑三年一月二十五日，於八十七年九月一日
    再經假釋出監，指揮書執畢日期為八十九年三月十六日（尚不構成累犯）。被告
    甲○○則於八十四年間因違反麻醉藥品管理條例、傷害、違反槍砲彈藥刀械管制
    條例等案件，經原審法院判處有期徒刑五月、五月、四月，定應執行有期徒刑一
    年，緩刑五年確定，於八十五年間另因違反麻醉藥品管理條例案件，復經原審法
    院判處有期徒刑六月，如易科罰金以三百元折算一日確定，於八十五年十月十一
    日易科罰金執行完畢，再經撤銷前開緩刑後，執行有期徒刑一年，刑期起算日為
    八十六年五月一日，八十七年四月十四日執行完畢，此有臺灣嘉義地方法院檢察
    署刑案查註紀錄表一份附於偵查卷及台灣高等法院被告全國前案紀錄表一份、台
    灣花蓮地方法院八十二年度聲字第二四八號刑事裁定一份、臺灣嘉義地方法院檢
    察署八十五年度執助字第二○七號執行卷部分影本、台灣嘉義監獄鹿草分監受刑
    人身分資料一份附於本院卷可稽，被告甲○○於受有期徒刑之執行完畢後，五年
    內再犯本件有期徒刑以上之罪，為累犯，應依刑法第四十七條之規定，加重其刑
    ，又查被告等已著手竊盜行為之實施，未生竊盜之結果，為未遂犯，爰依刑法第
    二十六條前段之規定，按既遂犯之刑度減輕其刑。並先加後減之，扣案之被告等
    共同持以行竊供犯罪所用之斧頭、鐵錘、拔釘器、鋸子、手電筒各一枝及手套一
    個，均為被告乙○○所有，業據被告等於警訊及偵審中供述在卷，應依刑法第三
    十八條第一項第二款之規定宣告沒收。
三、原審對被告乙○○部分，論罪科刑，固非無見，惟查被告乙○○所犯竊盜及妨害
    自由罪與所犯違反懲治盜匪條例案件，執行殘刑有期徒刑三年一月二十五日部分
    ，因接續執行，合併計算假釋，假釋執行完畢日期為八十九年三月十六日，則其
    於八十九年一月二十一日晚上再犯罪，尚不構成累犯，原審竟依累犯論處，自有
    未合，被告乙○○上訴意旨，否認犯罪，空言指摘原判決此部分不當，固無可取
    ，但原判決此部分既有前述可議之處，此部分即屬無可維持，應由本院將此部分
    撤銷改判，爰審酌被告乙○○之犯罪之動機、目的、手段、智識程度、犯罪所生
    之損害等一切情狀，量處有期徒刑陸月，並將扣案之被告等共同持以行竊供犯罪
    所用之斧頭、鐵錘、拔釘器、鋸子、手電筒各一枝及手套一個宣告沒收。另對被
    告甲○○部分，認甲○○罪証明確，適用刑法第三百二十一條第一項第二款、第
    三款、第二項、第二十六條前段、第二十八條、第四十七條、第三十八條第一項
    第二款，並審酌被告等犯罪之動機、目的、手段、智識程度、犯罪所生之損害等
    一切情狀，量處有期徒刑柒月，並將扣案之被告等共同持以行竊供犯罪所用之斧
    頭、鐵錘、拔釘器、鋸子、手電筒各一枝及手套一個宣告沒收。認事用法俱無不
    合，量刑亦稱妥適，被告甲○○之上訴意旨，否認犯罪，空言指摘原判決不當，
    並無可取，為無理由，應予駁回。
四、被告乙○○經合法傳喚，無正當理由不到庭，不待其陳述逕行判決。
五、公訴意旨另以：被告乙○○與甲○○共同基於意圖為自己不法所有之犯意聯絡，
    於八十九年一月二十一日十九時四十五分許，持客觀上足為兇器使用之斧頭、鐵
    錘、拔釘器、鋸子等工具，伺機翻越夜間有人居住之嘉義市○○路一○六號「阿
    妹妹舞廳」後門鐵門，持上開工具著手竊取被害人丙○○所有音響等器具，尚未
    得手，旋遭被害人發現，報警查獲，並扣得被告乙○○所有供二人犯罪所用之斧
    頭、鐵錘、拔釘器、鋸子、手電筒、手套各一枝，因認被告等涉犯刑法第三百二
    十一條第一項第一款於夜間侵入有人居住之建築物之竊盜罪云云。惟查：
    （一）犯罪事實應依證據認定之，無證據不得推定其犯罪事實，又不能證明被告
          犯罪者，應諭知無罪之判決，刑事訴訟法第一百五十四條、第三百零一條
          第一項分別定有明文。且被告之自白與事實是否相符，須調查其他必要之
          證據，以認定之，不能憑空臆測，認為與事實相符，而採為判決基礎（最
          高法院四十六年度台上字第一七○號判例參照）。又刑法第三百二十一條
          第一項第一款所謂有人居住之建築物，係指該建築物事實上有人居住而言
          ，雖不以行竊當時該居住之人適在其內為必要，但必須通常為人所居住之
          處所，始足以當之，倘平時並無人居住時，即不能論以該條款之罪，蓋該
          款之所以加重其刑，除因其侵害財產監督權外，且妨害居住之安寧之故（
          最高法院四十七年度台上字第八五九號判例參照）。
    （二）按被告等並未自白「阿妹妹舞廳」為有人居住之建築物，此有渠等於警訊
          時、偵查中及本院審理時歷次筆錄在卷可憑，且「阿妹妹舞廳」並無人居
          住，業據被害人於原審審理時供述明確（詳原審卷第十八頁），則被告等
          侵入「阿妹妹舞廳」竊盜，揆諸前揭說明，自不構成公訴人所指刑法第三
          百二十一條第一項第一款於夜間侵入有人居住之建築物之竊盜罪。是此部
          分不能證明被告等犯罪，因公訴意旨認此部分與前開有罪部分有實質上一
          罪之關係，爰不另為無罪判決之諭知。另按被告等無故侵入他人建築物即
          「阿妹妹舞廳」部分，係涉犯刑法第三百零六條第一項之無故侵入他人建
          築物罪，依同法第三百零八條第一項之規定，須告訴乃論，因該建築物「
          阿妹妹舞廳」負責人即被害人未提出告訴，本不得併予審理，惟無故侵入
          他人建築物罪部分已結合於被告等踰越門扇及安全設備竊盜罪質中，並予
          敘明。
五、據上論斷，應依刑事訴訟法第三百六十八條、第三百六十九條第一項前段、第三
    百六十四條、第二百九十九條第一項前段、第三百七十一條、刑法第三百二十一
    條第一項第二款、第三款、第二項、第二十六條前段、第二十八條、第三十八條
    第一項第二款，判決如主文。
本案經檢察官劉欽銘到庭執行職務
中    華    民    國      八十九      年      十      月      五        日
                                  臺灣高等法院臺南分院刑事第六庭
                                      審判長法官  林    金    村
                                            法官  徐    宏    志
                                            法官  戴    勝    利
右正本證明與原本無異。
不得上訴。
                                      法院書記官  吳    銘    添
中    華    民    國      八十九      年      十      月     六         日
附錄本判決論罪科刑法條：
刑法第三百二十一條第一項：犯竊盜罪而有左列情形之一者，處六月以上五年以下有
                          期徒刑：
                  第二款：毀越門扇、牆垣或其他安全設備而犯之者。
                  第三款：攜帶兇器而犯之者。
                  第二項：前項之未遂犯罰之。


司法院資訊處製作；財團法人民間司法改革基金會備份。
